臺灣臺東地方法院刑事判決
                                      109年度易字第217號
公  訴  人  臺灣臺東地方檢察署檢察官
被      告  黃玉睿



選任辯護人  陳昭琦律師
上列被告因竊盜等案件，經檢察官提起公訴（109年度偵字第267
號），本院判決如下：
    主  文
黃玉睿被訴侵入住宅竊盜部分，無罪。
黃玉睿其餘被訴部分，均公訴不受理。
    理  由
壹、無罪部分
一、公訴意旨略以：被告黃玉睿於民國108年2月26日，向財政部
    國有財產署南區分署（下稱國有財產署）標租臺東縣○○○鄉○
    ○段地號954號土地，並以權利金新臺幣（下同）10萬8元、
    年租金1,728元得標，租期自108年4月1日起迄128年3月31日
    止。又上開土地前係第三人吳順平於93年1月1日起迄102年1
    2月31日止向財政部國有財產局臺灣北區辦事處臺東分處（
    後改隸為財政部國有財產署南區分署）承租，並徵得國有財
    產署同意後，於93年間在該地上搭建有臺東縣○○○鄉○里村○○
    ○00號房屋1幢，第三人再於108年7月1日將該屋出售予告訴
    人陳美玉。詎被告明知其僅標租土地，並未標租上開建物，
    竟意圖為自己不法之所有，基於竊盜之犯意，於108年8月10
    日上午11時9分許，在上開屋外，以徒手開啟鐵捲門自動開
    關之方式，侵入該屋內竊取告訴人所有之中興保全股份有限
    公司（下稱中興保全）保全卡、備用鑰匙各1份。因認被告
    有涉犯刑法第321條第1項第1款之侵入住宅竊盜罪等語。
二、按犯罪事實應依證據認定之，無證據不得認定犯罪事實；不
    能證明被告犯罪者，應諭知無罪之判決，刑事訴訟法第154
    條第2項、第301條第1項分別定有明文。次按認定不利於被
    告之事實，須依積極證據，苟積極證據不足為不利於被告事
    實之認定時，即應為有利於被告事實之認定，更不必有何有
    利之證據；且認定犯罪事實所憑之證據，雖不以直接證據為
    限，間接證據亦包括在內，然而無論直接或間接證據，其為
    訴訟上之證明，須於通常一般之人均不致有所懷疑，而得確
    信其為真實之程度者，始得據為有罪之認定，倘其證明尚未
    達到此一程度，而有合理性之懷疑存在時，即無從遽為有罪
    之確信，此有最高法院30年上字第816號、76年台上字第498
    6號等判決要旨足憑。另刑事訴訟法第161條已於91年2月8日
    修正公布，其第1項規定：檢察官就被告犯罪事實，應負舉
    證責任，並指出證明之方法。因此，檢察官對於起訴之犯罪
    事實，應負提出證據及說服之實質舉證責任。倘其所提出之
    證據，不足為被告有罪之積極證明，或其指出證明之方法，
    無從說服法院以形成被告有罪之心證，基於無罪推定之原則
    ，自應為被告無罪判決之諭知，亦有最高法院92年度台上字
    第128號判決意旨可資參照。又刑法第321條第1項第1款之於
    侵入住宅、建築物竊盜罪，係刑法第306條無故侵入住宅罪
    與普通竊盜罪之結合犯（最高法院92年度台非字第6號判決
    意旨參照）。實質上或裁判上一罪之案件，檢察官就犯罪事
    實一部起訴者，依刑事訴訟法第267條規定，其效力及於全
    部，受訴法院基於審判不可分原則，對於未經起訴之其餘事
    實，應合一審判，此為犯罪事實之一部擴張；同理，檢察官
    所起訴之全部事實，經法院審理結果認為一部不能證明犯罪
    或行為不罰時，僅於判決理由內說明不另為無罪之諭知，毋
    庸於主文內為無罪之宣示，此為犯罪事實之一部縮減；至於
    刑事訴訟法第300條所規定，有罪之判決，得就起訴之犯罪
    事實，變更檢察官所引應適用之法條者，係指法院在事實同
    一之範圍內，不變更起訴之犯罪事實；亦即在不擴張及減縮
    原訴之原則下，於不妨害基本社會事實同一之範圍內，始得
    自由認定事實，適用法律，三者不能混為一談（最高法院97
    年度台上字第6351號刑事判決參照）。公訴意旨就被告上揭
    所載之犯行，認係犯刑法第321條第1項第1款之侵入住宅竊
    盜罪，然經本院審理後，認並未成立加重竊盜犯行（理由詳
    見後述），則屬犯罪事實減縮，無庸變更起訴法條。又檢察
    官起訴之事實已記載被告於前揭所載之時、地，未經告訴人
    同意，擅自侵入告訴人上址住宅之侵入住宅竊盜罪犯行，則
    關於被告無故侵入告訴人住宅犯行，應已在起訴事實所及之
    範圍，如具備訴追條件（起訴時已據合法告訴且未經撤回告
    訴），縱被告經起訴之侵入住宅竊盜罪部分，因無法證明竊
    盜行為而不成罪，被告上揭未經許可，擅自進入告訴人上址
    住宅之行為，亦在本院審理之範圍。參以本案業經告訴人於
    108年8月27日警詢時明確表明要對被告提出告訴（警卷第18
    頁），故關於被告此部分無故侵入住宅之犯行，本院自應加
    以審理。末按檢察官起訴裁判上一罪之案件，法院審理結果
    ，必於一部為有罪之實體判決時，始有效力及於全部之審判
    不可分原則之適用，而得於他部犯罪不能證明或行為不罰或
    欠缺追訴條件時，不另為無罪或不受理之諭知。如法院認為
    一部應為不受理之程序判決，他部被訴犯罪不能證明或行為
    不罰時，即無所謂一部判決效力及於全部之裁判上一罪問題
    存在，自應分別諭知不受理及無罪判決，始為合法，最高法
    院84年度台上字第507號判決意旨參照。
三、公訴意旨認被告有前揭所載之犯行，而涉犯刑法第321條第1
    項第1款之侵入住宅竊盜罪，無非係以證人即告訴人陳美玉
    於警詢、偵查中之證述，及證人即第三人吳順平、證人楊東
    穎、吳嘉藤、李鴻柏、楊東山於警詢、偵查中之證述，及與
    本院108年東院公字第000000000號公證書、國有基地標租租
    賃契約書、國有財產署108年2月12日臺財產南南二字第1082
    200308號公告、國有土地勘查表使用現況略圖、國有財產署
    108年度第3批標租國有非公用不動產投標須知、刑案現場測
    繪圖、建築改良物買賣所有權移轉契約書、臺東縣稅務局房
    屋稅籍證明書、財政部國有財產局臺灣北區辦事處臺東分處
    93年11月11日台財產北東三字第0930013505號函、中興保全
    異常處理詳細記錄、刑案現場測繪圖各1份、刑案現場照片7
    張等證據為其主要論據。
四、訊據被告固坦承有如前揭所載之時間，無故侵入告訴人如上
    所載之居所處，惟堅詞否認有何犯侵入住宅竊盜罪之犯行，
    辯稱及其辯護人為其辯護稱：前揭所載遭被告所竊取之中興
    保全保全卡、備用鑰匙各1份，仍在陳美玉上述之居所處，
    並無竊取之等語。經查：
(一)被告有於前揭所載之時間，無故侵入告訴人如上所載之居所
    處，此部分業經被告於本院準備程序及審理程序時坦承不諱
    (本院卷第124頁、第160頁)，核與證人陳美玉於警詢、偵查
    、本院準備程序時之證述(警卷第13至24頁，偵卷第15至16
    頁、第59至63頁，本院卷第79至82頁、第121至129頁)，及
    證人吳順平、楊東穎、吳嘉藤、李鴻柏、楊東山於警詢及偵
    查中之證述相符(警卷第25至47頁，偵卷第21至22頁、第29
    至30頁、第49頁至53頁)，並有公證書影本、國有基地標租
    租賃契約書、財政部國有財產署公告、國有土地勘(清)查表
    -使用現況略圖、財政部國有財產署108年度第3批標租國有
    非公用不動產投標須知、刑案現場測繪圖、土地/建築改良
    物買賣所有權移轉契約書、臺東縣稅務局房屋稅籍證明書、
    保全服務契約書-家庭系統保全服務契約書、中興保全臺樓
    系統平面設置圖、異常處理詳細記錄、中興保全客戶使用紀
    錄表設定解除表、敬告標示、代保管條、國有耕地租賃契約
    書、財政部國有財產局臺灣北區辦事處臺東分處93年11月11
    日台財產北東三字第0930013505號函、財政部國有財產局台
    灣北區辦事處出租國有土地同意使用證明書、新建作農業使
    用之相關設施平面圖、臺東縣太麻里鄉農業用地容許作農業
    設施使用同意書、臺東縣太麻里戶政事務所戶籍登記資料、
    臺灣臺東地方檢察署電話紀錄單各1份，及刑案現場照片21
    張、代保管物品相片4張等在卷可佐（警卷第48至124頁，交
    查卷第67頁），此部分事實首堪認定。
(二)按竊盜罪之成立，以行為人主觀上有不法所有之意圖為必要
    ；所謂不法所有，係指非法取得他人之物，據為自己或第三
    人所有而言。經查：經本院勘驗109年9月6日現場錄影光碟
    內容如下：「於客廳發現起訴書所載保全卡；於客廳發現起
    訴書所載備用鑰匙」，此有本院勘驗筆錄1份在卷可佐（本
    院卷第127頁），堪認檢察官所指遭竊取之物品，仍置放於
    告訴人前開居所處甚明，顯然被告並無未經告訴人同意，而
    破壞告訴人對該等物品之持有，並置入被告自己持有支配之
    下，是公訴意旨認：被告竊取保全卡、備用鑰匙各1份，此
    部分容有誤會。
五、綜上所述，被告既無竊取如起訴書所載之物，又檢察官所舉
    積極證據尚未達於一般人均不至有所合理懷疑之程度，亦無
    法說服本院達被告確有涉犯刑法第321條第1項第1款之侵入
    住宅罪有罪認定之確切心證，依「罪證有疑、利於被告」之
    證據法則，即不得任意以推測或擬制之方法，遽為其不利之
    認定，是揆諸前開條文、判例及裁判意旨，就被告涉犯刑法
    第321條第1項第1款之侵入住宅竊盜罪之部分，自應為被告
    無罪之諭知。
貳、公訴不受理部分
一、公訴意旨略以：被告於108年2月26日，向國有財產署標租臺
    東縣○○○鄉○○段地號954號土地，並以權利金10萬8元、年租
    金1,728元得標，租期自108年4月1日起迄128年3月31日止。
    又上開土地前係第三人於93年1月1日起迄102年12月31日止
    向財政部國有財產局臺灣北區辦事處臺東分處承租，並徵得
    國有財產署同意後，於93年間在該地上搭建有臺東縣○○○鄉○
    里村○○○00號房屋1幢，第三人再於108年7月1日將該屋出售
    予告訴人。詎被告明知其僅標租土地，並未標租上開建物，
    竟基於無故侵入住居之犯意，徒手開啟鐵捲門自動開關方式
    ，侵入該屋；復基於毀損之犯意，於離去時以拔除鐵捲門遙
    控主機、破壞後門鑰匙孔，以此方式毀損告訴人所有之鐵捲
    門、鑰匙孔，致令其不堪使用。因認被告分別涉犯刑法第30
    6條第1項無故侵入住宅罪及同法第354條毀損罪等語。
二、按告訴乃論之罪，告訴人於第一審辯論終結前得撤回其告訴
    ，又告訴經撤回者，應諭知不受理之判決，刑事訴訟法第23
    8條第1項、第303條第3款分別定有明文。查告訴人告訴被告
    侵入住宅及毀損之部分，起訴書認被告此部分係觸犯刑法第
    306條第1項及同法第354條之前開罪名，依同法308條第1項
    及第357條之規定，均須告訴乃論；茲告訴人於109年12月10
    日撤回告訴，此有刑事聲請撤回狀1份在卷可按（本院卷第1
    31頁），依照首開說明，此部分自應為不受理之諭知。
據上論斷，應依刑事訴訟法第301條第1項、第303條第3款，判決
如主文。
本案經檢察官王文成提起公訴，檢察官莊琇棋到庭執行職務。
中　　華　　民　　國　　110 　年　　4 　　月　　27　　日
                  刑事第一庭  法  官  蔡政晏
 以上正本證明與原本無異。
如不服本判決應於收受送達後20日內向本院提出上訴書狀，並應
敘述具體理由；其未敘述上訴理由者，應於上訴期間屆滿後20日
內向本院補提理由書（均須按他造當事人之人數附繕本）。「切
勿逕送上級法院」。告訴人或被害人對於本判決如有不服，請書
具不服之理由狀，請求檢察官上訴者，其上訴期間之計算係以檢
察官收受判決正本之日期為準。                 
                              書記官  陳憶萱
中　　華　　民　　國　　110 　年　　4 　　月　　27　　日